【裁判字號】    98,交聲,853
【裁判日期】    980606
【裁判案由】    交管條例聲異
【裁判全文】
臺灣板橋地方法院交通事件裁定       98年度交聲字第853號
原處分機關  交通部公路總局臺北區監理所板橋監理站
異  議  人
即受處分人  甲○○
上列受處分人因違反道路交通管理處罰條例案件，對於交通部公
路總局臺北區監理所板橋監理站中華民國98年3 月26日所為之板
監裁字裁41-C00000000號處分（原舉發案號：北縣警交大字第
C00000000 號）聲明異議，本院裁定如下：
    主  文
原處分撤銷。
甲○○不罰。
    理  由
一、原處分意旨略以：異議人即受處分人甲○○於民國98年2 月
    20日晚間7 時24分許，騎乘車牌號碼YGC-805 號重型機車，
    行經臺北縣永和市○○○路水閘門口時，因「駕車行經有燈
    光號誌管制之交叉路口闖紅燈」之違規行為，為警當場攔停
    製單舉發，爰依道路交通管理處罰條例第53條第1 項、第63
    條規定，裁處罰鍰新臺幣（下同）1800元，並記違規點數3
    點。
二、聲明異議意旨略以：異議人行經上開路口被員警從後追趕攔
    查，該路口燈號無倒數讀秒器設置，且異議人通過該路口時
    燈號確為綠燈，而由綠燈轉為黃燈再轉紅燈均間隔1 秒鐘，
    員警是否有誤判之可能，且亦無積極證據佐證，為此聲明異
    議，請求撤銷原處分等語。
三、按汽車駕駛人，行經有燈光號誌管制之交岔路口闖紅燈者，
    處1800元以上5400元以下罰鍰；另汽車駕駛人有第53條之情
    形者，除依原條款處罰鍰外，並予記違規點數3 點，道路交
    通管理處罰條例第53條第1 項、第63條第1 項第3 款固分別
    定有明文。惟按法院受理交通事件，準用刑事訴訟法之規定
    ，道路交通管處罰條例第89條前段定有明文，是以最高法院
    76年臺上字第4986號判例所揭櫫「認定犯罪事實所憑之證據
    ，雖不以直接證據為限，間接證據亦包括在內，然而無論直
    接證據或間接證據，其為訴訟上之證明，須於通常一般之人
    均不致有所懷疑，而得確信其為真實之程度者，始得據為有
    罪之認定，倘其證明尚未達到此一程度，而有合理之懷疑存
    在而無從使事實審法院得有罪之確信時，即應由法院為諭知
    被告無罪之判決」之刑事訴訟法上重要原則，於法院審理違
    反道路交通管理處罰條例案件時，當有其適用，如法院踐行
    調查證據之程序後，就原處分機關所認定之行為人違規事實
    仍有合理懷疑，而無法確信行為人有道路交通管理處罰條例
    各該處罰條文之構成要件事實時，即應依刑事訴訟上罪疑唯
    輕之原則，作有利於受處分人之認定。
四、經查：
(一)、證人即當時舉發本違規事件之臺北縣政府警察局永和分局中
    正橋派出所警員乙○○於本院調查時到庭具結證稱：那時伊
    剛出勤務，從永和路2 段巷子裡面出來，要右轉環河東路，
    那時伊在等紅燈，變綠燈時，異議人騎乘機車從環河西路往
    環河東路方向行駛，異議人的行向是紅燈，伊剛起步異議人
    即從伊左後方超前，伊就追上去攔停告發，異議人騎乘速度
    很快，伊追到環河東路2 段離違規地點約3 、4 百公尺處，
    才把異議人攔下來等語（見本院98年5 月13日訊問筆錄）。
    惟經本院進一步詢問證人所見之異議人違規詳情，證人乙○
    ○復證稱：伊在停等紅燈時並未看到異議人。至伊的方向變
    綠燈時，伊才看到異議人從其方向高速直行，伊看到異議人
    時，伊尚未起步等語（見同上訊問筆錄）。
(二)、按交通警員製單舉發違反道路交通管理處罰條例所列之違規
    行為，係公務員基於職務上權力，依法就特定之具體事件所
    為具公法上效果之單方行政行為，基於道路交通管理事件數
    量龐大及突發狀況較多之特性，為達維護交通秩序、安全之
    行政目的，負責稽查之警察或其他依法執行交通稽查任務之
    人員於舉發交通違規事件時，固不以拍照或其他採證方式為
    其必要，法院於受理交通異議事件時得以舉發人員為證人進
    行調查，以其證述所見違規情形為證據，據以認定駕駛人之
    違規事實，否則若謂公務員一切舉發交通違規行政行為均需
    預留書面或科學證據以證其實，則國家對於交通行政之管理
    勢必窒礙難行，此事實認定之採證原則為交通管理事件與其
    他行政事件之裁處上基於本質之不同所存在之極大差異。惟
    此項採證原則並非漫無限制，在非以肉眼觀察即得判斷是否
    違規之狀況（如超速、超重、酒精濃度超過法定上限等），
    自必需以相當之儀器檢證始得認定其事，而不得僅以舉發人
    員到庭證述即逕為認定；而在其他以肉眼觀察即可判斷是否
    違規之情形，固可以舉發人員到庭證述為認定違規事實之依
    據，然此等情形因無其他證據可資佐憑，原則上舉發人員必
    需親自見聞違規情形，並於審理中具結後清楚陳述所見違規
    狀況，方得以其證述資以認定違規事實。本件證人乙○○於
    異議人騎乘上開機車行經上開路口之停止線之際，因所處位
    置並未親睹異議人騎乘方向即環河西路往環河東路之行車管
    制號誌所顯示之燈號，僅係以其方向即水閘門口之號誌轉換
    為綠燈時，適見異議人騎乘上開機車通過路口之情形，而資
    以判斷異議人應係在其方向號誌轉為紅燈時闖越該路口，則
    舉發員警顯未親見異議人在環河西路往環河東路方向係顯示
    紅燈之狀況下通過停止線或進入路口之違規情狀，況證人乙
    ○○亦證稱伊看到異議人通過該路口時，伊還沒有起步云云
    ，是證人乙○○客觀上實有誤判駕駛人闖紅燈之可能性，復
    無其他事證可為佐據，自不能率認異議人確有闖紅燈之違規
    行為。
五、綜上所述，異議人辯稱其並無闖紅燈等語，尚非全然無稽。
    而本院復查無其他積極證據可資證明異議人確有駕車行經有
    燈光管制之交岔路口闖紅燈之違規事實，原處分機關未予以
    詳查，遽予裁罰，尚有未洽。從而，異議人本件異議為有理
    由，原處分應撤銷，另諭知異議人不罰，以昭審慎。
六、據上論斷，應依應依道路交通管理處罰條例第87條第2項，
    道路交通案件處理辦法第20條前段，裁定如主文。
中    華    民    國    98    年    6     月    6     日
                      交通法庭  法  官  吳佳穎
以上正本證明與原本無異
如不服本裁定應於送達後5日內向本院提出抗告狀
                                書記官  黃炎煌
中    華    民    國    98    年    6     月    6     日


司法院資訊處製作；財團法人民間司法改革基金會備份。
